【裁判字號】    98,交訴,222
【裁判日期】    990331
【裁判案由】    公共危險
【裁判全文】
臺灣板橋地方法院刑事判決             98年度交訴字第222號
公  訴  人  臺灣板橋地方法院檢察署檢察官
被      告  乙○○
上列被告因公共危險案件，經檢察官提起公訴（98年度偵緝字第
2656號），本院判決如下：
    主  文
乙○○駕駛動力交通工具肇事，致人受傷而逃逸，處有期徒刑陸
月，如易科罰金，以新臺幣壹仟元折算壹日。
    事  實
一、乙○○於民國97年1月17日22時30分許，騎乘車牌號碼CFT-4
    23號重型機車，沿臺北縣板橋市○○路○段往信義路方向行
    駛，行經臺北縣板橋市○○路○段276號前，本應注意車前狀
    況，隨時採取必要之安全措施，而依當時情況，晴天、夜間
    有照明、柏油路面乾燥、無缺陷、無障礙物、視距良好，並
    無不能注意之情事，竟仍疏未注意，不慎撞及同向前方由甲
    ○○所騎乘車牌號碼SE9-497 輕型機車，致甲○○人車倒地
    並受有手臂及腳部擦傷之傷害（過失傷害部分未據告訴），
    詎乙○○明知駕駛動力交通工具肇事致人受傷，竟未採取任
    何必要救護措施，或通報警察機關到場處理，即基於肇事逃
    逸之犯意，趁隙棄車並搭乘由真實姓名年籍不詳之人所駕駛
    之機車離開現場而逃逸，嗣警據報到場處理，並依乙○○遺
    留於現場之機車車號始循線查悉上情。
二、案經臺北縣政府警察局板橋分局移送臺灣板橋地方法院檢察
    署檢察官偵查起訴。
    理  由
一、按被告以外之人於審判外之陳述，雖不符合同法第159 條之
    1 至第159 條之4 之規定，但經當事人於審判程序同意作為
    證據，法院審酌該言詞陳述或書面陳述作成時之情況，認為
    適當者，亦得為證據。當事人、代理人或辯護人於法院調查
    證據時，知有第159 條第1 項不得為證據之情形，而未於言
    詞辯論終結前聲明異議者，視為有前項之同意，刑事訴訟法
    第159 條第1 項及第159 條之5 分別定有明文。查本判決下
    列所引用之各該被告以外之人於審判外之陳述，雖均屬傳聞
    證據，惟經當事人於法院準備程序及審判期日中表示無意見
    ，而不予爭執，且迄至言詞辯論終結前亦未再聲明異議，法
    院審酌此等證據資料製作時之情況，尚無違法不當及證明力
    明顯過低之瑕疵，亦認為以之作為證據應屬適當，故揆諸前
    開規定，依刑事訴訟法第159 條之5 規定，認前揭證據資料
    均例外有證據能力。
二、訊據被告乙○○固坦承於上開時、地，騎乘前揭重型機車，
    並因過失肇事致被害人甲○○受有傷害之事實，惟矢口否認
    有肇事逃逸之犯行，辯稱：伊於車禍後即昏倒，不知道有撞
    到人，當時是由一位「莊淑美」小姐載送伊回家，因莊淑美
    常在伊住家對面的瓦斯店聊天，知道伊的住處，但伊當時已
    昏迷所以不清楚莊淑美是如何將伊載送回家，隔天醒來後，
    莊淑美有說是她送伊回家的，莊淑美現已因癌症死亡云云。
    經查：
  (一)被告騎乘車牌號碼CFT-423 號重型機車，於前述時、地自後
    撞擊被害人甲○○所騎乘車牌號碼SE9-497 號輕型機車，造
    成甲○○人車倒地因而受有手臂及腳部等多處擦傷之傷害，
    惟被告於肇事後並未對之為察看或採取任何必要救護措施，
    亦無通報警察機關到場處理，即由他人騎乘機車搭載其離去
    ，嗣經警依其留在現場之機車車號始循線查悉上情等事實，
    乃為被告所不否認，並據證人甲○○於警詢、偵查及本院審
    理中指述綦詳，復有台北縣政府警察局板橋分局所製作之道
    路交通事故現場草圖、現場圖、道路交通事故調查報告表(一)
    (二)、證號查詢機車駕駛人、車籍查詢基本資料、臺北縣政府
    警察局執行交通事故扣留車輛收據及現場照片等件在卷可資
    佐證（參見臺灣板橋地方法院檢察署97年偵字第30158 號卷
    第8-11、17-23 頁），洵堪認定。
  (二)被告雖抗辯其於車禍後即昏迷，後由友人搭載離開，並非肇
    事逃逸云云。惟查，被告於肇事後，係自行跨坐上某真實姓
    名年籍不詳之人所騎乘之機車後座逕行離去之事實，已據證
    人甲○○於偵查證述：「…等我騎到事故地點前，我車後的
    車尾被碰撞到，導致我人車倒地，後來我起來後，我看到我
    前方有另一台機車也倒在前方，有一名男子到在路上，…有
    人要將那名倒地男子用機車載走，路人當時喊說，那名倒地
    男子要走了，不要讓他走，但是因為路人並沒有採取任何攔
    阻行為，所以該名男子就被人用機車載走，而他的機車則留
    在現場。」、「（問：你有看到那名倒地男子被載走之經過
    ？）有，當時是載走他的人把他扶到機車旁，他自己跨坐上
    去，他朋友把他載走。」等語（見同前署98年偵緝字第1857
    號卷第28頁），及審理中證稱：「（問：該人被載走情形如
    何？）就是有一台機車載的，因為當時很暗，所以我不清楚
    機車騎士是男生還是女生，也不知道他為何到現場，撞我的
    那人如何上那台機車，應該是載他的機車騎士有叫他、扶他
    ，被告當時應該可以坐上機車。」、「…他一直躺在地上，
    一直到那個機車騎士過來叫他後，他才起來。」、「（問：
    被告上機車時，有沒有人扶他？）沒有。他自己跨上去的。
    ）」、「（問：他跨上去時，旁邊的人有沒有表示什麼？）
    旁邊有人喊說『那個人要被載走，警察還沒有來，不能載走
    』，我有聽到這個話，至於被告有沒有聽到我不清楚，我距
    離被告當時大約五十到一百公尺以下。」、「（問：那個機
    車騎士出現後，有沒有聽到或看到跟被告之間有對話？）我
    沒有聽到，因為有段距離，但是有看到機車騎士有搖他，要
    叫醒他的意思，不到一分鐘，被告就坐上機車離開。」等語
    甚詳（詳參本院卷第62-64 頁）。是證人甲○○對於被告係
    自行跨坐他人之機車離去之情，要已證述明確，且前後供述
    一致，再稽之證人甲○○雖因此次車禍受有前述之傷害，但
    其並未對被告提出過失傷害之告訴，在偵查中亦表示不對被
    告提出肇事逃逸之告訴，顯見證人並無因此次車禍事故而對
    被告產生怨懟或仇恨之情緒，堪信其所為之前揭證述，當無
    刻意誇大渲染或誣指被告之理，自足以採憑。是被告於肇事
    後，既係自行跨坐於他人機車上逕行離去，其又一再堅詞表
    示當時並無喝酒，顯見被告是在清醒且具自主能力之情況下
    ，自行決意離開肇事地點，並非如其所辯係昏迷之情況下遭
    他人帶離現場甚明。
  (三)且反觀被告於偵查中先係供陳：我不知道有無跟他人擦撞，
    因為我當時很冷，我發抖，然後就滑倒；應該是因為跟人擦
    撞而滑倒，我不知道，我昏倒，是一位朋友送我去醫院的，
    我不知道那個朋友叫什麼名字等語（同署98年偵緝字第1857
    號卷15-16 頁）；有於96年1 月17日22時30分騎乘機車在板
    橋市○○路○ 段276 號與甲○○的機車相撞，因為我也撞倒
    昏倒了，是朋友把我載去擦藥的；因為我被石頭滑倒，我就
    撞倒被害人的車…等語（同署98年偵緝字第2656號卷第16-1
    7 頁），嗣於本院中則抗辯：我當時昏倒過去，我真的不知
    道有撞到人，是有一個小姐送我回去住處，送我回去的小姐
    我不知道，她以前常去我們樓下瓦斯店那裡，不認識我，但
    是知道我住那裡，我也不知道她如何送我回去的，因為我當
    時昏倒；我醒過來時，她告訴我，她送我回來的，但是我沒
    有留下她的住址，她好像癌症生病死掉了，她的名字叫做莊
    淑美；隔天朋友說要帶我去醫院，我說不要，至於前一天我
    朋友並沒有要送我去醫院等語，先後已供述不一。再參以被
    告於審理程序中自承：我的體重90幾公斤，車禍時住在瓦斯
    店對面四樓，我當時身上都是血，臉上有傷，牙齒也斷掉；
    我記得凌晨有起來過，全身很痛，要起來尿尿才發現一身都
    是血；莊淑美送我回家後，何時離開我也不清楚，她沒有幫
    忙我上藥或是包紮等節，則衡之常情，被告車禍後倘已昏迷
    不醒，毫無行動能力，該名女性機車騎士如何能將被告扶上
    機車後，猶可穩住其身軀於後座，再騎乘機車將被告載回住
    處？且該友人又為何未將全身是血暨已昏迷不醒之被告送往
    醫院急救，反而將其送回住處後，復任留仍昏迷之被告一人
    於住家內，未對之作任何的救護、照顧？更遑論一介女性實
    難輕易地負重體重達90公斤之被告至四樓住處。故被告前揭
    抗辯，在在均與常理相悖離，實難令人採信。
  (四)據上所述，被告辯稱其於車禍後即昏迷不醒，是他人將其載
    離現場，不知已經肇事撞到人云云，顯係事後卸責之詞，洵
    非足採。從而本案事證明確，被告肇事逃逸之犯行，堪以認
    定，應依法論罪科刑。
三、核被告所為，係犯刑法第185 條之4 駕駛動力交通工具肇事
    致人受傷而逃逸罪。爰審酌被告駕駛車輛發生交通事故致人
    受傷後，仍執意逃逸，未下車協助被害人就醫，對於被害人
    之身體及求償權行使之危害非輕，兼衡以被告之素行、其犯
    罪之手段、被害人所受之傷勢甚輕，及被告於審理中自述之
    生活狀況，但否認肇事逃逸之態度等一切情狀，量處如主文
    所示之刑，並諭知易科罰金之折算標準，以資懲儆。
據上論斷，應依刑事訴訟法第299 條第1 項前段，刑法第185 條
之4 、第41條第1 項前段，判決如主文。
本案經檢察官鄭淑壬到庭執行職務。
中    華    民    國    99    年    3     月    31    日
                    交通法庭  審判長法  官  邱景芬
                                    法  官  廖怡貞
                                    法  官  吳佳穎
以上正本證明與原本無異。
如不服本判決應於收受判決後10日內向本院提出上訴書狀，並
應敘述具體理由。其未敘述上訴理由者，應於上訴期間屆滿後
20日內向本院補提理由書（均須按他造當事人之人數附繕本）
「切勿逕送上級法院」。
                                    書記官  周百川
中    華    民    國    99    年    3     月    31    日
附錄本案論罪科刑法條全文：
刑法第185 條之4
駕駛動力交通工具肇事，致人死傷而逃逸者，處 6 月以上 5 年
以下有期徒刑。

司法院資訊處製作；財團法人民間司法改革基金會備份。
